【裁判字號】    85,台抗,95
【裁判日期】    850315
【裁判案由】    偽造文書聲請再審
【裁判全文】
最高法院刑事裁定                                  八十五年度台抗字第九五號
    抗告人  甲○○
右抗告人因偽造文書案件，不服台灣高等法院台南分院中華民國八十四年十二月八日
駁回聲請再審之裁定（八十四年度聲再字第四三號），提起抗告，本院裁定如左：
    主  文
抗告駁回。
    理  由
本件抗告人甲○○向原審聲請再審意旨略以：(一)本案判決確定後，抗告人尋獲先祖賴
維立具之「推示字」及賴汝崇、賴炳煌立具之「約束書」二紙，其內容記載賴汝崇擅
將嘉義縣水上庄下寮二七二、一四五、一四四地號土地之管理權於日據時期大正五年
起交由賴炳煌管理，並由賴炳煌辦理其為管理員之變更登記，賴維查明後即發函賴炳
煌定期解決，否則告由官廳裁決。嗣由陳結財出面調停由賴維、賴汝崇與賴炳煌於大
正十四年十月初共同簽立約束書、賴炳煌同意辭去系爭土地之管理職務，將土地包括
所有物之使用權利返還賴魁公祭祀公業設立人之子孫賴維掌管，有其提出上開「推示
字」及「約束書」影本可憑，均足以證實本案系爭之「賴魁公祭祀公業設立字」及「
田委託管理合約字」係賴維所書立，原判決認定係出於抗告人所偽造，顯然錯誤。
該「推示字」及「約束書」從形式上觀察，足以動搖原確定判決，自屬確實之新證據
。(二)抗告人迭於事實審就上開「設立字」及「合約字」施行鑑定，為原確定判決所不
採。(三)又系爭由賴純卿出具同意由甲○○聲請補發及免交還權狀之證明書與甲○○，
賴純卿所立和解書之內容，亦屬有利於抗告人之新證據，爰依發現確實之新證據，聲
請再審云云。
按刑事訴訟法第四百二十條第一項第六款所謂發見確實之新證據，係指就該新證據之
本身作形式上之觀察，毋須經過調查程序，顯然可認足以動搖原確定判決者而言，如
係聲請傳訊證人，或事後任意由人出具證明書以證明受判決人以前所為有利之主張係
屬真實，或該證據於判決前已存在為原事實審法院捨棄不採，均非確實之新證據，不
能據為再審之理由。原裁定以上開「推示字」及「約束書」二紙內載之立具人及關係
人賴維、賴輦、賴汝崇、賴炳煌等人均已死亡，為原確定判決所記載，並為抗告人所
不否認。依該二文件（均屬影本）之上述內容，對本案系爭「賴魁公祭祀公業設立字
」、「田委託管理會合約字」二文書係如何由賴維、賴輦、賴汝崇、賴潘及賴田等
人製作加蓋印文，及其係如何作成，均毫無隻字記述。既無從傳喚賴維、賴汝崇、賴
炳煌等人以為調查，從形式上觀察，亦無足以證明系爭「設立字」及「合約字」二文
書係非出於偽造。顯非確實之新證據。原審依憑告訴人賴純卿等人之指訴，抗告人在
他案（偽造文書）中對犯罪事實之自白，證人即代書湯禮文之指證，以及賴純卿之父
賴炳煌擔任管理員而繳納田賦，所訂耕地租約，系爭文件上所貼印花有悖事理等證據
資料，認定抗告人偽造上列「設立字」及「合約字」二文書之事實，顯非抗告人提出
之上開「推示字」、「約束書」所得輕予動搖，無庸置疑。又抗告人前所提起之確定
派下權不存在之民事訴訟案件中（即台灣嘉義地方法院七十八年度訴字第七九八號）
提出上列賴純卿名義之證明書二紙、及和解書一份，經調查證據及函送鑑定「賴純卿
」印文結果，認均屬抗告人所偽造，業已明所憑之證據及認定之理由，且對抗告人
否認偽造如何不足採信，以及其請求鑑定該「設立字」、「合約字」二紙之年代，兩
件證明書上「賴純卿」之簽名，亦各因紙質及文書作成年份，由於受溫、濕度等保存
條件之影響，或因簽名筆跡係影本，缺乏筆壓、筆秩等特徵，均無法鑑定，復有法務
部調查局及中央警官學校復函在卷，均於理由內詳予說明。抗告人就原確定判決認事
採證職權適法之行使指為不當，即非發現確實之新證據，核與刑事訴訟法第四百二十
條第一項第六款再審之原因不符，因認抗告人之聲請，為無理由，予以駁回。經核於
法尚無違誤。抗告意旨，仍執陳詞，任意指摘原裁定不當，非有理由，應予駁回。
據上論結，應依刑事訴訟法第四百十二條，裁定如主文。
中      華      民      國    八十五    年      三      月      十五    日
                              最高法院刑事第七庭
                                  審判長法官  張  信  雄
                                        法官  張  吉  賓
                                        法官  池  啟  明
                                        法官  陳  宗  鎮
                                        法官  石  木  欽
      右正本證明與原本無異
                                              書  記  官
中      華      民      國    八十五    年      三      月      二十    日


司法院資訊處製作；財團法人民間司法改革基金會備份。
